臺灣士林地方法院民事裁定　　　　　 100年度司財管字第55號
聲　請　人　蔡建發
代　理　人　林慶苗律師
　　　　　　洪聖濠律師
上列聲請人聲請選任被繼承人蔡佳曜遺產管理人事件，本院裁定
如下：
    主  文
選任財政部國有財產局臺灣北區辦事處為被繼承人蔡佳曜（男，
民國○○年○○月○○日生，身分證統一編號：Ｚ000000000號，生前住
臺北市○○區○○街59巷31弄10號，民國100 年2 月26日死亡）
之遺產管理人。
准對被繼承人蔡佳曜之大陸地區以外之繼承人為承認繼承之公示
催告。
被繼承人蔡佳曜之大陸地區以外之繼承人，應自前項公示催告最
後登載新聞紙之日起1 年2 月內承認繼承。上述期限屆滿，無繼
承人承認繼承時，被繼承人蔡佳曜之遺產，於清償債權並交付遺
贈物後，如有賸餘即歸屬國庫。
程序費用由被繼承人蔡佳曜之遺產負擔。
    理  由
一、按繼承開始時，繼承人之有無不明，而無親屬會議或親屬會
    議未於1 個月內選定遺產管理人者，利害關係人得聲請法院
    選任遺產管理人，並由法院依公示催告程序，定6 個月以上
    之期限，公告繼承人，命其於期限內承認繼承，民法第1177
    條、第1178條第1 項、第2 項定有明文。
二、本件聲請意旨略以：聲請人為被繼承人蔡佳曜（男，民國○○
    年○○月○○日生，身分證統一編號：Ｚ000000000號，生前住臺
    北市○○區○○街59巷31弄10號，民國100 年2 月26日死亡
    ）指定之財產繼承人，被繼承人過世後，遺有不動產、存款
    等財產，惟被繼承人死亡後並無法定繼承人，亦未經親屬會
    議選定被繼承人之遺產管理人，致聲請人無從就上開財產行
    使權利，為保障上開財產，爰依民法第1178條及非訟事件法
    第149 條規定，聲請選任被繼承人蔡佳曜之遺產管理人等語
    ，並提出遺囑影本、戶籍謄本、除戶戶籍謄本、繼承系統表
    、存簿節錄影本、所有權狀影本、土地及建物登記謄本等件
    為證。
三、經查，聲請人主張之上開事實，業據提出上述證據作為佐證
    ，堪信為真正。又本件被繼承人並無法定繼承人，亦未經親
    屬會議選定被繼承人之遺產管理人，且被繼承人遺有房地、
    存款等財產，亦有本院調閱稅務電子閘門財產所得調件明細
    表在卷可佐。聲請人為被繼承人指定之財產繼承人，自有法
    律上利害關係，得為本件聲請，合先敘明。
四、次查，被繼承人蔡佳曜並無配偶、子女，其父、母、內、外
    祖父母及已知之兄弟姊妹皆於被繼承人過世前死亡。至本院
    函詢財政部國有財產局台灣北區辦事處擔任本件遺產管理人
    意願，該處以100 年8 月29日台財產北接字第1000022846號
    函覆並無意願擔任遺產管理人等語。惟按無人承認繼承之遺
    產，於清償債權並交付遺贈物後，如有賸餘，應歸屬國庫；
    又非公用財產，以國有財產局為管理機關。民法第1185條、
    國有財產法第12條分別定有明文。國有財產局依法係非公用
    財產之管理機關，備有財產管理之專才，並具相當之公信力
    ，雖其經費支出屬國家資源，但保護無人繼承財產之債權人
    之權利，亦屬政府之義務，且依民法第1177條之立法理由，
    遺產管理人之指定旨在維護公益及被繼承人債權人之利益，
    顯非以遺產管理人管理遺產是否有實質利益為考量。況被繼
    承人現仍遺有房地、存款等可供處分，有卷附被繼承人財產
    歸屬資料清單在卷可稽。綜上，本院認財政部國有財產局具
    有財產管理之專業能力，並有相當之公信力，且被繼承人之
    遺產經公示催告程序依法處理後，倘有剩餘即歸屬國庫，自
    較聲請人適宜擔任，因認本件以選任財政部國有財產局臺灣
    北區辦事處擔任被繼承人蔡佳曜之遺產管理人為宜，爰裁定
    如主文第1 項所示，並依法為承認繼承之公示催告。
五、爰裁定如主文。
六、如不服本裁定，應於裁定送達後10日內，以書狀向本院提出
    抗告狀，並繳納抗告費新臺幣1,000 元。
中    華    民    國   100    年    10    月    31    日
                  家事庭司法事務官